臺灣高等法院刑事判決
110年度上易字第1557號
上  訴  人  
即  被  告  姜世義




上列上訴人即被告因竊盜案件，不服臺灣新北地方法院110年度
審易字第393號，中華民國110年4月22日第一審判決（起訴案號
：臺灣新北地方檢察署109年度偵字第44290號），提起上訴，本
院判決如下：
    主  文
上訴駁回。
    事  實
姜世義於民國109年10月22日10時37分許，行經○○市○○區○○路000
巷00號前，見何火所有之腳踏車停放該處且未上鎖，竟意圖為自
己不法之所有，基於竊盜之犯意，徒手竊取該車並騎乘該車返回
○○市○○區○○路之居所。嗣經何火報警處理，始為警循線查悉上情
。
    理  由
壹、證據能力
一、本件檢察官就本判決所引被告以外之人於審判外陳述之證據
    能力均不爭執，亦未於言詞辯論終結前聲明異議，而被告經
    本院合法傳喚無正當理由未到庭，其於原審及上訴狀中並未
    爭執上開證據之證據能力，本院審酌該等證據作成時並無不
    當取得情形，認以之作為本案證據亦屬適當，依刑事訴訟法
    第159條之5規定，均有證據能力。
二、本判決所引用之其他非供述證據，查無違反法定程序取得之
    情形，依同法第158條之4反面解釋，均具證據能力。
貳、實體部分
一、被告經本院合法通知無正當理由未到庭陳述，其於警詢、原
    審審理及上訴狀中，對事實欄所示竊取腳踏車之犯行均自白
    不諱（偵卷第4-5頁，原審卷第74、76頁），核與被害人何
    火警詢中之指證相符（偵卷第6-7頁），並有案發現場及沿
    途監視器畫面翻拍畫面、贓證物照片、○○市政府警察局○○分
    局○○派出所竊盜案件贓物領據目錄表可佐（偵卷第10-14、2
    5頁），足認被告上開任意性自白與事實相符，應可採信。
    從而，本件事證明確，被告竊盜犯行堪以認定，應依法論科
    。
二、論罪部分
　　核被告所為，係犯刑法第320條第1項之竊盜罪。被告前因公
    共危險、恐嚇取財案件，經法院判處有期徒刑，並經裁定應
    執行有期徒刑2年確定，於105年8月4日縮短刑期假釋出監，
    於105年11月4日保護管束期滿未經撤銷，視為執行完畢，有
    本院被告前案紀錄表可查。其於有期徒刑執行完畢後5年內
    ，故意再犯本件有期徒刑以上之罪，為累犯。依司法院釋字
    第775號解釋意旨，審酌被告前揭構成累犯之前科為恐嚇取
    財案件，與本件竊盜罪均屬侵害財產法益之罪，可見其對刑
    罰反應力薄弱，有依累犯規定加重其刑之必要，應依刑法第
    47條第1項之規定加重其刑。
三、駁回上訴理由
(一)原審以被告犯罪事證明確，適用刑法第320條第1項規定，並
    審酌被告有強盜、竊盜、恐嚇取財等前科紀錄，不思以正途
    獲取財物，而竊取他人之腳踏車供代步使用，危害社會治安
    及被害人之財產安全，兼衡其高中肄業之智識程度、家庭經
    濟狀況勉持，及其犯罪之目的、手段、行竊之財物價值、腳
    踏車已發還被害人、須撫養高齡母親、罹患官能性憂鬱症及
    焦慮症（偵卷第25頁診斷證明書），暨犯後坦認犯行、未與
    被害人達成和解或取得諒解等一切情狀，量處拘役20日，並
    諭知易科罰金之折算標準。另就沒收部分敘明：被告所竊得
    之腳踏車1台，業已發還予被害人，有贓物領據目錄表可佐
    （偵卷第10頁），依刑法第38條之1第5項規定不予宣告沒收
    。經核原判決認事用法、量刑及沒收諭知均無不當，應予維
    持。
(二)被告雖主張罹患思覺失調症等精神疾病，請求為無罪判決而
    提起上訴。然查，依被告提出之診斷證明書所載，其於101
    年10月30日至108年10月21日期間以及109年1月6日，固於楊
    孟達身心精神科診所就診，經診斷為「官能性憂鬱症、焦慮
    症、衝動控制障礙、影響睡眠與情緒、衝動性高」（偵卷第
    25頁），惟上開診斷證明隻字未提被告罹患思覺失調症，是
    被告此部分主張，與其提出之證據資料並不相符。況依該診
    斷證明書之記載，被告係罹患「衝動控制障礙、影響睡眠與
    情緒、衝動性高」，未能看出被告有何因為罹患上開疾病，
    而影響其辨識行為違法，或欠缺依其辨識而行為之能力，自
    難以此遽認其有刑法第19條第1項不罰或第2項減輕其刑之情
    狀。此外，被告於109年10月29日警詢時，經警員提示案發
    時即同年月22日之監視器畫面，尚能具體說明當時帶有酒意
    ，因見腳踏車破舊未上鎖而騎回住家等節（偵卷第5-6頁）
    ，觀其應答情形條理清晰明確，並無任何錯亂或表達異常之
    情，亦足見其為本案犯行時，並無因罹患思覺失調症致欠缺
    辨識能力、控制能力或致顯著降低之情。而原審之量刑亦已
    詳予斟酌刑法第57條各款所列情形，並具體說明理由，核無
    逾越法定刑度，或濫用自由裁量權限之違法或不當情事。被
    告執前詞提起上訴，為無理由，應予駁回。
四、本件被告經合法傳喚，無正當理由未於審理期日到庭，有其
    個人基本資料查詢結果、本院出入監簡列表及送達證書等件
    在卷足憑，爰不待其陳述逕行判決。
據上論斷，應依刑事訴訟法第371條、第368條，判決如主文。
本案經檢察官許鈺茹到庭執行職務。
中　　華　　民　　國　　110 　年　　12　　月　　22　　日
                  刑事第二十五庭審判長法  官 邱滋杉
                                      法  官 黃翰義
                                      法  官 邱瓊瑩
以上正本證明與原本無異。
不得上訴。
                                      書記官 桑子樑
中　　華　　民　　國　　110 　年　　12　　月　　22　　日
附錄：本案論罪科刑法條全文
刑法第320條第1項
意圖為自己或第三人不法之所有，而竊取他人之動產者，為竊盜
罪，處五年以下有期徒刑、拘役或五十萬元以下罰金。